臺灣高等法院刑事裁定　　　　　 　　 94年度聲再字第300 號
再審聲請人
即受判決人　甲○○
上列聲請人因違反毒品危害防制條例案件，對於本院90年度上更
(二)字第814 號中華民國90年11月2 日確定判決（第一審案號：臺
灣桃園地方法院88年度訴字第1560號，偵查案號：臺灣桃園地方
法院檢察署88年度偵字第14924 號）聲請再審，本院裁定如下：
    主    文
再審之聲請駁回。
    理    由
一、聲請再審意旨略以：
(一)按因發現確實之新證據，足認受有罪判決之人應受無罪、免
    訴、免刑或輕於原判決認定罪名之判決者，得聲請再審，刑
    事訴訟法第420 條第1 項第6 款定有明文。
(二)查原判決事實及理由關於「當場逮捕，現場查獲」或「趁機
    將上開毒品棄置於停放在路旁之車號L6─3078號自用小客車
    底下」等認定，均表直接即肯定之意思，然觀其說明，殊難
    認有確定性，猶僅單憑卷附現場照片，遽將其所認予以合理
    化。茲因義警郭寶隆稱：「我載（他們）到被告家和他車上
    搜，但沒搜到東西」。「他們」自包含「李元鈞」在內，顯
    見渠等先前已不止一次搜索無獲，益徵「現場逮捕，當場查
    獲」之認定缺乏依據。郭寶隆所證：「我載他們去搜索」屬
    新發現可推翻「現場逮捕，當場查獲」之新證據，具可靠性
    與新鮮性，存在於原判決前，但事實審法院未發現，不及調
    查審酌，足以動搖有罪之確定判決者。
(三)原判決對於系爭毒品之發現，於理由內說明「已據黃英典供
    稱係被告丟棄外，尚有其他人員目擊，雖李元鈞、郭寶隆於
    本院前審供證未能陳明目擊證人之姓名，亦不能以此為有利
    被告之認定」云云。上述論斷固屬法官對於證據取捨之自由
    行使權，惟就發現真實而言，「尚有其他人員目擊」，實乏
    其特定性，且令聲請人無從提供具體反證自辯。而證人李元
    鈞證詞亦違反刑事訴訟法第154 條所明定之證據法則。蓋(1)
    ：證人李元鈞乃當日查緝毒品之承辦人員，其未能釋明究係
    何者發現「被告趁機將上開毒品棄置於L6─3078號車下」，
    卻又能直接到該車下起出毒品，並宣稱「是別人告訴伊」？
    足見原判決上開論斷殊有矛盾。(2)「目擊丟棄毒品之證述」
    乃本件構成要件之該當事實，自應經過嚴格之證明，證人李
    元鈞並非親眼目擊聲請人丟棄毒品，該證據即不適格。原判
    決單憑李元鈞歷審庭訊不具證據力之證言，及不具證明力之
    現場照片而認定，除違背刑事訴訟法第154 條之證據法則，
    更徒留「尚有其他人員目擊」之待證事項。(3)上開「我載他
    們到被告家和車上搜索」「『趁機』將上開毒品……」等新
    證據之發現和說明，係在原判決前，但事實審法院因未發現
    而不及調查審酌，至其後始行發現，足以動搖有罪之確定判
    決者。
(四)原判決認聲請人提供特定呼叫器，約定特定密碼代號，供黃
    英典聯絡購買毒品，遭警以現行犯逮捕，逕行查扣呼叫器乙
    節，乃未經調查之輕率判決。查，該聯絡代碼或為李元鈞與
    黃英典所熟悉之方式，原審應調查黃英典撥打約定代號後，
    持用人有無回應、如何回應，並應核對存留於呼叫器中之代
    號，做為該證據之新鮮性與可靠性。該呼叫器之申請人為林
    聖榮，原判決未循跡調查通聯紀錄與呼叫器之申請人，而以
    「廖秋芳乃被告同居人，與被告育有一子，其等關係匪淺」
    之推定有悖論理法則。且未將呼叫器有無在該住處起出之可
    信程度，按比例原則予以斟酌，難謂無未盡調查之違誤。
二、按有罪之判決確定後，為受判決人之利益聲請再審，必其聲
    請之理由合於刑事訴訟法第420 條第1 項所定情形之一，又
    該條第1 項第6 款所謂確實之新證據，須具備「嶄新性」與
    「顯著性」二種聲請再審新證據之特性，前者意指該證據係
    在事實審法院於判決前已存在，因未經發現，不及調查斟酌
    ，或審判時未經注意，至其後始行發現者而言；後者係就證
    據本身形式觀察，固不以絕對不須經過調查程序為條件，但
    必須顯然認為足以動搖原有罪之確定判決，始符「顯著性」
    （最高法院90年度台抗字第71號、92年度台抗字第295 號、
    40年度台抗字第2 號判例意旨參照）。
三、經查：
(一)本件再審聲請人即受判決人甲○○因違反毒品危害防制條例
    案件，經本院於90年11月2 日以90年度上更(二)字第814 號判
    決判處有期徒刑十八年，嗣經最高法院於90年1 月17日以91
    年度台上字第257 號判決駁回上訴確定。
(二)按原確定判決認定再審聲請人甲○○確有販賣毒品之依據，
    係以同案被告黃英典於警詢及偵訊之陳述，證人李元鈞、郭
    寶隆之證詞，扣案之毒品、呼叫器及現場照片等為其論據，
    核其證據之斟酌取捨，並無違背一般經驗法則及論理法則之
    情事，且於原確定判決理由欄中均已詳為論述，並無漏未調
    查之情事。聲請人聲請意旨一之（二）所指郭寶隆之證言，
    於原確定判決理由一之（一）中已詳細論載，係原判決當時
    所明知已經存在之證據，並經原審審酌，聲請人顯係對原確
    定判決取捨證據之結果再行爭執而已。又證人李元鈞於歷次
    偵審中均到庭證述甚詳，至其所述前後或有不一，然證人證
    言是否足採，為原審職權調查及得依自由心證予以斟酌之範
    圍，尚非本院所得審酌。是上開聲請意旨一之（二）（三）
    所指陳各點，核均非屬刑事訴訟法第420 條第1 項第6 款所
    規定「確實之新證據」。
(三)又按經法院認無再審理由裁定駁回後，不得更以同一原因聲
    請再審，為刑事訴訟法第434 條第2 項所明文。本件再審聲
    請人前曾以上述聲請意旨一之（四）事項聲請再審，前經本
    院於91年3 月29日以91年度聲再字第66號及於91年10月14日
    以91年聲再字383 號以無理由裁定駁回其再審之聲請在案，
    有該裁定前案可稽，聲請人以同一原因聲請再審，於法自有
    不合。
(四)綜上，本件聲請人聲請再審為無理由，應予駁回。
四、據上論斷，應依刑事訴訟法第434 條第1 項、第2 項，裁定
    如主文。
中　　華　　民　　國　　94　　年　　8 　　月　　22　　日
　　　　　　　　　刑事第二十庭審判長法　官  陳貽男
　　　　　　　　　　　  　　　　　  法　官  高明哲
　　　　　　　　　　　　  　　　　  法　官  許仕楓
以上正本證明與原本無異。
如不服本裁定，應於收受送達後五日內向本院提出抗告狀。
                                    書記官  劉貞達
中　　華　　民　　國　　94　　年　　8　 　月　　24　　日
